【裁判字號】    98,附民,183
【裁判日期】    990604
【裁判案由】    損害賠償
【裁判全文】
臺灣士林地方法院刑事附帶民事訴訟判決
原      告  臺灣屈臣氏個人用品商店股份有限公司
法定代理人  甲○○
訴訟代理人  林姿伶
被      告  乙○○
上列被告因竊盜案件（98年度易字第557 號），經原告提起刑事
附帶民事訴訟，本院於民國99年5 月17日言詞辯論終結，並判決
如下：
    主  文
被告應給付原告新臺幣貳萬陸仟元及自民國九十八年十一月十二
日起至清償日止，按週年利率百分之五計算之利息。
本判決得假執行。
    理  由
一、原告起訴主張：被告原為原告石牌門市之員工，意圖為自己
    不法所有，於民國97年9 月12日利用職務之便，至門市3 樓
    辦公室內，先以紙張遮蔽辦公室監視器鏡頭，並趁隙竊取辦
    公室抽屜內門市營收現金新臺幣（下同）2 萬6,000 元得手
    。故爰依民法第184 條第1 項之侵權行為法則，訴請被告賠
    償原告所受損害及遲延利息等語。並聲明被告應給付原告2
    萬6,000 元，及自起訴狀繕本送達翌日起，按週年利率5 ％
    計算之利息等語。
二、被告則辯稱：渠並無竊盜，屈臣氏公司石牌門市辦公室監視
    錄影鏡頭被遮蔽期間，渠在廁所內如廁，並未去辦公室遮蔽
    監視錄影鏡頭，更未竊盜云云。並聲明：駁回原告之訴。
三、經查，原告主張被告於97年9 月12日竊取原告石牌門市營收
    金額2萬6,000元之事實，雖經被告所否認，但：
（一）屈臣氏公司石牌門市內，編號1 號收銀機於97年9 月11日
      當晚11時19分許以前之營收金額4 萬9,311 元，由門市收
      銀員工清點後，裝置於青藍色之包裝袋內，並於同日晚間
      11時19分許，放在門市3 樓辦公室之辦公桌抽屜內，等候
      當班主管清點置入金庫存放，至翌（12）日早上6 時30分
      許，門市當班主管清點前開營收現金時，只餘2 萬3,311
      元，即短少2 萬6,000 元之事實，業據證人即石牌門市收
      銀員工孟立強，及門市當班主管陳明旺於刑事案件警詢及
      偵查中證述明確（見本院98年度易字第557 號刑事卷宗所
      附偵字第15125 號卷第14 -17、22-25 、71-72 頁），其
      中陳明旺更證稱：因其曾於翌日1 時24 至25 分許，從青
      色錢袋中取零鈔，知悉大約金額狀況，至翌日上午6 時30
      分許，經清點，才發現金額確實顯有短少等情甚明（同前
      偵查卷第23-24 頁），且有石牌門市收銀機檢察紀錄單一
      紙在卷可稽（見同上偵查卷第19頁）。另本院於刑事案件
      審理中，勘驗石牌門市3 樓辦公室自97年9 月11日晚間11
      時16分許起至翌日早上6 時55分許為止之監視錄影畫面顯
      示：
      1.案外人孟立強確實有在97年9 月11日晚間11時19分許，
        進入辦公室內，將一青色袋狀物置於辦公桌之抽屜內，
        此後直至翌日早上6 時30分許，案外人陳明旺進入辦公
        室打開抽屜取出青色袋狀物，並將其內金錢起出清點計
        算以前之期間，除了9 月12日凌晨3 時21分40秒至22分
        10秒間，錄影鏡頭遭白色物體遮蔽，致無法觀覽外，僅
        有當班主管陳明旺曾經於12日凌晨1 時24分至25分許，
        進入辦公室內，從抽屜中取出該青藍色之袋狀物（按因
        其內確實有錢，下稱青色錢袋），並抽取其內部分紅色
        面額鈔票點數後，換置也經陳明旺點數之深色鈔票入錢
        袋內，將該青色錢袋放回抽屜，攜取換得之偏紅色鈔票
        離開，此外，全段監視錄影紀錄中（遭遮蔽期間除外）
        ，辦公室雖持續有屈臣氏員工進出辦公室，但均無任何
        人曾經接觸或取出抽屜內青色錢袋（見本院前述刑事案
        卷第31-32 、51-52 、59 -60、64-65 頁）。
      2.陳明旺在97年9 月12日上午6 時30分許清點營收金額時
        ，初點數完青色錢袋內金錢，並核對帳表後，隨即開始
        重複在辦公室內抽屜、金庫等處四處翻尋，及翻閱帳表
        、以計算機核算之動作（見本院刑事案卷第64-65 頁）
        ，確實顯示陳明旺至當時清點營收金額時，才發現錢袋
        內金錢遭竊之事實。
      3.關於案外人陳明旺於9 月12日凌晨1 時24分至25分許抽
        換鈔票之舉，證人陳明旺於警詢中，及證人即屈臣氏公
        司保安部主任林姿伶於本院刑事案件審理時，各均證稱
        ：陳明旺當時是將大面額之千元鈔票，換成小面額之百
        元及五百元鈔票，以供找零之用等情明確（見同前偵查
        卷第23-2 4頁、本院刑事案卷第59頁背面），本院參酌
        新臺幣千元與百元或五百元面額鈔票，確實分屬於深色
        及偏紅色系之鈔票，畫面中陳明旺在換鈔時，雖將偏紅
        色百元或五百元面額鈔票取出攜離，但也的確將深色千
        元面額鈔票放入錢袋內，且取、放之間，亦顯有一再數
        點不同面額鈔票張數之舉，核與一般人換鈔之情節相當
        ，應可信陳明旺與林姿伶證述之情節無誤，陳明旺當時
        僅為收銀台找零之用，而至青色錢袋內取出小面額鈔票
        換鈔，該錢袋經換鈔過程，總金額因此短少達2 萬6,00
        0 之可能，微乎其微。再者，從監視錄影畫面中顯示，
        陳明旺在上午6 時30分許清點營收金額時，初點數完青
        色錢袋內金錢，並核對帳表後，即開始重複在辦公室內
        抽屜、金庫等處四處翻尋，並翻閱帳表、一再以計算機
        核算金額，由此情研判，陳明旺在上午6 時30分許清點
        前日營收現金時，始知悉金額有失竊短少情事。是故，
        以此推斷，97年9 月11日晚間由孟立強放入青色錢袋之
        4 萬9,311 元，僅可能於翌日凌晨3 時21分40秒至22
        分10秒，監視錄影鏡頭遭白色物體遮蔽之期間，遭人竊
        取無誤。
      4.屈臣氏門市3 樓辦公室在97年9 月12日凌晨3 時22分之
        後，仍有員工張溫圃、陳明旺、曾加豪、周旻達等人數
        度進出辦公室（見本院刑事案卷第60頁），且從彼等進
        出均未發現辦公室曾發生竊案，一直到陳明旺在上午6
        時30分許取出錢袋清點時，竊盜情節才遭發覺乙節觀之
        ，顯然竊取青色錢袋內財物之人，在犯案時並未遺留一
        般外人入侵竊盜時，四處翻尋、改變辦公室物品擺置原
        貌之跡。
（二）遭竊之97年9 月11日晚間營收金額2 萬6,000 元，係放置
      於門市3 樓辦公室抽屜內，該辦公室與3 樓展示賣場區之
      間由有展示櫃及無門把之隱藏式暗門阻隔，一般客戶難以
      發現辦公室所在，此經證人林姿伶證述明確（見本院刑事
      案卷第22頁），又衡諸失竊時間就在97年9 月12日凌晨3
      時21分40秒至22分10秒許，監視攝影鏡頭遭遮蔽之30秒瞬
      間，甚且，該攝影鏡頭乃位於一般不特定人難以發現之辦
      公室的門框上方，此除經林姿伶證述在卷外，亦與本院勘
      驗辦公室監視錄影畫面所見之攝影角度相合。再者，竊取
      系爭金錢之人，在30秒之短暫時間內，將抽屜內錢袋取出
      ，竊取其內金錢得手，均未改變辦公室內物品原擺放之跡
      ，從此可知，竊取上述甚具隱匿性現金之人，對於屈臣氏
      石牌3 樓辦公室抽屜在深夜至凌晨間會有營收現金存放，
      且辦公室門框上方有監視攝影，需先遮蔽始能掩飾渠犯行
      之跡等各情節，均知之甚詳，則可能竊盜之人，除當時當
      班之屈臣氏石牌門市員工，別無他人，實昭昭甚明。
（三）本院在刑事案件審理中，勘驗屈臣氏石牌門市辦公室於97
      年9 月11日凌晨3 時許之監視錄影畫面發現，在凌晨3 時
      35 分51 秒至54秒，及37分8 至33秒間，攝影鏡頭2 度遭
      人以白色物體遮住，其情形與翌日凌晨3 時21至22分財物
      遭竊時，鏡頭被遮蔽情形完全相同，顯示該名竊取財物之
      員工，在97年9 月11日凌晨即已起竊取辦公室內置放之營
      收現金，並先行測試監視攝影鏡頭遮蔽效果。
（四）就97年9 月11日與12日兩日凌晨辦公室監視攝影鏡頭同遭
      該竊犯遮蔽之時段，本院勘驗屈臣氏石牌門市展場內各角
      落之監視錄影畫面，及參核門市各樓層平面圖顯示：在9
      月11日與12日辦公室監視錄影遭遮蔽期間，除被告乙○○
      外，其餘在該門市當班之員工，包括周旻達、張溫圃、陳
      明旺、曾加豪或陳寬妘等人，均分別在門市內各樓層賣場
      、收銀臺內值班工作，僅被告乙○○不見渠蹤跡，而被告
      於鏡頭遭遮蔽之前，恰均上至屈臣氏石牌門市辦公室所在
      之3 樓，最後身影都從該樓層賣場展市區消失，卻在監視
      鏡頭之遮蔽物除去後數分鐘，重新出現在3 樓賣場中，其
      中9 月11日被告更是直接從監視畫面右上方，即平面圖正
      上方（監視器安置在3 樓平面圖之右側樓梯口處，因此監
      視畫面角度與平面圖略有不同），辦公室所在之隱藏式暗
      門附近出現（見本院刑事案卷第43-45 頁，偵續字第12 0
      號卷第9-13頁）。再者，97年9 月11日遮蔽鏡頭之畫面中
      ，錄得該持遮蔽物之人左手大拇指畫面，畫面中該人大拇
      指明顯留有長度異常之指甲（見本院卷第29頁，同上偵查
      卷第9 頁），經屈臣氏公司得石牌門市員工同意留取大拇
      指指甲照片顯示，僅被告之左手大拇指指甲特徵，甚至拇
      指大約長度與遮蔽鏡頭之人完全相符，其餘各員工均無人
      留取此長度指甲，拇指長度也不相合（見同上偵查卷第14
      頁證物袋所附照片）。凡此，均足徵97年9 月11日凌晨先
      行至辦公室遮蔽監視鏡頭，測試遮蔽效果，待翌日凌晨3
      時21分許，再以相同手法遮蔽鏡頭後，進入辦公室內竊取
      抽屜中錢袋內所存現金之人，就是也身為屈臣氏石牌門市
      員工之被告無誤。
（五）至被告雖辯稱97年9 月11日鏡頭遭遮蔽時，渠在3 樓倉庫
      內休息，9 月12日鏡頭再遭遮蔽時，渠在3 樓上廁所云云
      ，並聲請傳訊證人曾加豪以資為佐，然：
      1.本院勘驗97年9 月11日凌晨3 時35分起，並核對卷附石
        牌門市3 樓平面圖後，發現被告於97年9 月11日凌晨3
        時39分許（遮蔽物於3 時37分被取下），確實由畫面中
        右上方辦公室所在之隱藏式暗門附近出現，而3 樓之倉
        庫則在被告出現處更偏左之位置，且倉庫與辦公室間有
        隔間相隔，不能互通，顯然被告於97年9 月11日鏡頭遭
        遮蔽時，根本不在倉庫內。
      2.證人曾加豪於本院證述時，雖證稱：彼於97年9 月12日
        在3 樓賣場工作時，被告上樓來稱要去上廁所，並有進
        到廁所內，後來過一陣子又到廁所叫被告出來等語，但
        曾加豪亦坦承：彼見被告進廁所後，即繼續在賣場內從
        事擺放商品工作，視線並未盯在廁所上，彼叫被告從廁
        所出來之前，如被告有意不讓彼發現，輕聲開門從廁所
        出來，便有可能無法發現被告在其間曾從廁所出來之行
        跡（見本院刑事案卷第40-43 頁）。且本院勘驗97年9
        月12日凌晨3 時20分起之3 樓賣場監視錄影，並核對石
        牌門市3 樓平面圖，發現被告於3 時20分許上樓後，隨
        即消失在畫面右方，即平面圖上廁所與辦公室附近區域
        ，此後曾加豪即轉身在賣場展示區內工作，不曾注意過
        被告消失之廁所、辦公室區域內動靜，直至3 時28、32
        分許，曾加豪才有靠近畫面右方廁所區域之舉，被告則
        在3 時33分許從右方區域重新出面在賣場區域內（見本
        院刑事案卷第44-45 頁，偵字第15125 號卷第41頁）。
        是倘若被告起意竊盜，並刻意向曾加豪偽稱進入廁所如
        廁，趁曾加豪專心在賣場工作之際，由廁所潛出，躡行
        至在旁之辦公室區域，並在短暫30秒內竊盜得手後，再
        返回廁所內繼續佯裝如廁，則確實會造成證人曾加豪以
        為辦公室監視錄影鏡頭遭遮蔽，財物遭竊期間，被告一
        直在廁所內之錯誤印象，則證人曾加豪之證詞，實難推
        翻本院依前述積極證據，推認被告就是本案竊盜行為人
        的認定。
（六）綜上所述，原告主張被告竊盜2 萬6,000 元之事實，應可
      採信為真。被告所辯，尚不足採。
四、按因故意或過失，不法侵害他人之權利者，負損害賠償責任
    ，民法第184 條第1 項前段定有明文。查被告竊盜原告石牌
    門市內金錢2 萬6,000 元之事實明確，已如前述，則原告依
    民法第184 條第1 項規定，主張被告之侵權行為應負賠償2
    萬6,000 元損害之責，並請求自起訴狀繕本送達翌日即98年
    11月12日起至清償日止，按法定週年利率5 ％計算之遲延利
    息，為有理由，應予准許。
五、按所命給付之金額或價額未逾新臺幣五十萬元之判決，法院
    應依職權宣告假執行，民事訴訟法第389 條第1 項第5 款定
    有明文，且民事訴訟法關於假執行之規定，於附帶民事訴訟
    準用之，刑事訴訟法第491 條第10款亦有定明。查本件判決
    所命被告應給付之金額未逾50萬元，本院自應依職權宣告假
    執行。
據上論結，原告之訴為有理由，依刑事訴訟法第502 條第1 項、
第502 條第2 項、第491 條第10款、民事訴訟法第389 條第1 項
第5 款，判決如主文
中    華    民    國    99    年    6     月    4     日
                  刑事第六庭  法  官  梁哲瑋
以上正本證明與原本無異。
如不服本判決應於送達後20日內向本院提出上訴狀。
                              書記官  白孝慈
中    華    民    國    99    年    6     月    7     日

司法院資訊處製作；財團法人民間司法改革基金會備份。
